臺灣雲林地方法院刑事判決
110年度訴字第597號
公  訴  人  臺灣雲林地方檢察署檢察官
被      告  徐坤南



指定辯護人  許視㨗律師
上列被告因違反毒品危害防制條例案件，經檢察官提起公訴（11
0年度偵字第6609號），本院判決如下：
    主  文
徐坤南犯如附表一編號1、2所示之罪，處如附表一編號1、2所示
之刑。應執行有期徒刑伍年伍月。
    事  實
一、徐坤南明知甲基安非他命係毒品危害防制條例第2條第2項第
    2款列管之第二級毒品，依法不得持有及販賣，竟分別基於
    販賣第二級毒品甲基安非他命以營利之犯意，持用不詳廠牌
    行動電話(搭配使用0000000000號SIM卡1張，下稱本案行動
    電話)，與附表一編號1、2所示對象聯繫如附表二編號1、2
    所示交易甲基安非他命事宜後，於附表一編號1、2所示之時
    間、地點，以如附表一編號1、2所示方式，販賣甲基安非他
    命與如附表一編號1、2所示之對象。　　
    理  由
壹、程序方面
一、依通訊保障及監察法（下稱通保法）第18條之1第1項之規定
    ，另案監聽所取得之內容有無證據能力，係採「原則排除、
    例外容許」之立法體例。本條項但書所定另案監聽內容得作
    為證據之要件有二，即實質要件係以「重罪列舉原則」（通
    保法第5條第1項所列各款之罪），或非屬重罪但「與本案具
    有關連性之犯罪」（輕罪）者為限，並輔以於發現後7日內
    補行陳報法院審查認可為程序要件。此項於偵查中另案監聽
    應陳報法院事後審查之立法，與刑事訴訟法第131條第3項對
    於逕行搜索，應於實施或執行後3日內陳報該管法院或報告
    該管檢察官及法院，由法院審查之立法例相仿，本質上與逕
    行搜索同為無令狀之強制處分。而基於偵查作為具浮動性，
    偵查機關實無從事先預測或控制監聽內容及可能擴及之範圍
    ，而相關之通訊內容如未即時擷取，蒐證機會恐稍縱即逝。
    是另案監聽所附帶取得之證據，其保全尤具急迫性，即令有
    未及時陳報情形，其所得之證據，應容許法院於審判時適用
    刑事訴訟法第158條之4權衡理論判斷有否證據能力，並不當
    然予以排除。又另案監聽所得之內容，是否符合「重罪列舉
    原則」或「與本案具有關連性之犯罪」類型，純然為對於通
    訊內容之判別而已，較之於逕行搜索之該當要件，原不具有
    審查急迫性，甚至無予先行審查之必要性，即使有逾期或漏
    未陳報等違背法定程序之情形，受訴法院於審判時自仍得適
    用刑事訴訟法第158條之4規定，再行審酌裁量其得否為證據
    (最高法院111年度台上字第1207號判決意旨參照)。查附表
    二編號1、2所示被告徐坤南與王子健通訊監察譯文，乃員警
    對王子健持用之0000000000號行動電話聲請通訊監察，故附
    表二編號1、2所示通訊監察譯文就被告所涉本案販賣毒品犯
    行，係屬偶然獲得之其他案件證據，且並無警方於發現後7
    日內陳報法院並經法院認可，或檢察官於發現被告犯行後7
    日內補行陳報法院相關資料(卷附本院110年2月2日本院認可
    函所認可之通訊監察譯文未包含附表二編號1、2所示通訊監
    察譯文)。然被告所涉本案犯行，屬通保法第5條第1項規定
    得受通訊監察之罪，執行機關並無利用其他案件合法監聽而
    附帶監聽之必要；參以販賣毒品係嚴重危害社會治安之重罪
    ，從形式上觀之，本件執行機關如依通保法施行細則第16條
    之1第2項之程序，將上開譯文報由檢察官陳報法院審查，法
    院尚無不予認可之理由，堪認執行機關無故意不報請法院審
    查之意圖，故執行機關違背法定程序之情節尚屬輕微；且基
    於偵查作為之浮動性，偵查機關無從事先預測或控制對監聽
    所得之內容及可能擴及之範圍，又通訊內容如未即時擷取，
    蒐證機會恐稍縱即逝；再上開通訊內容乃與被告販賣毒品之
    不法行為有關，對被告之祕密通訊自由侵害有限。況被告亦
    不否認有上開譯文所載對話內容，被告與辯護人對於譯文作
    為本件證據資料，亦未爭執其證據能力，是本院審酌以上各
    情予以權衡後，認為如附表二編號1、2所示之通訊監察譯文
    應有證據能力。
二、本判決下述所引用被告以外之人於審判外之陳述，檢察官、
    被告及辯護人於本院審理時對於該等證據能力均不爭執（本
    院卷第318頁、第329頁），且迄於言詞辯論終結前亦未聲明
    異議，本院審酌上開證據資料作成時之情況，尚無違法不當
    及證明力明顯過低之瑕疵，認為以之作為證據應屬適當，依
    刑事訴訟法第159條之5規定，均有證據能力。     
貳、實體方面
一、認定犯罪事實所憑之證據及理由
　㈠上開犯罪事實，業據被告於偵查及審判中坦承不諱(偵卷第27
    1頁、第272頁、本院卷第219頁、第318頁、第325頁)，並經
    證人王子健、黃智國證述在案(偵卷第55頁至第59頁、第69
    頁至第99頁、第101頁至第113頁、第117頁至第121頁、第27
    7頁至第281頁、他卷第43頁至第45頁），且有本案行動電話
    通聯調閱查詢單1紙、本院109年聲監字第744號通訊監察書
    及所附電話附表1份、本案通訊監察譯文1份、本院勘驗被告
    110年10月29日偵訊錄影筆錄、勘驗本案109年12月26日、11
    0年1月20日通訊監察錄音筆錄各1份在卷可稽（他卷第19頁
    、偵卷第131頁、第132頁、第153頁、第154頁、第174頁、
    第175頁、本院卷第181頁至第186頁、第220頁至第222頁）
    ，足認被告自白與事實相符，可信為真實。
  ㈡販賣甲基安非他命係違法行為，非可公然為之，被告與上開
    購毒者間並非至親，倘非有利可圖，自無平白甘冒觸犯重罪
    之風險而特意於約定地點親自交易甲基安非他命與上開購毒
    者之理，足認被告主觀上確有營利之意圖甚明。
  ㈢綜上，本案事證明確，被告犯行均堪認定，皆應依法論科。
二、論罪科刑
  ㈠核被告就附表一編號1、2所為，均係犯毒品危害防制條例第4
    條第2項之販賣第二級毒品罪。被告為販賣甲基安非他命目
    的而持有甲基安非他命之低度行為，各為其販賣高度行為所
    吸收，皆不另論罪。
  ㈡被告就附表一編號1所示犯行，同時販賣甲基安非他命與2人
    ，所侵害者僅為一國家法益，應僅成立單純一罪。被告所犯
    如附表一編號1、2犯行，犯意各別，行為不同，應分論併罰
    。
  ㈢被告就附表一編號1、2所示之販賣第二級毒品罪，於偵查及
    審判中均自白犯罪，應適用毒品危害防制條例第17條第2項
    規定，減輕其刑。
　㈣本案起訴書未記載被告構成累犯，檢察官亦未就被告構成累
    犯之事實及應加重其刑事項具體指出證明之方法，本院僅將
    被告之前科紀錄列入刑法第57條之量刑審酌事由。
　㈤犯本條例第4條至第8條、第10條或第11條之罪，供出毒品來
    源，因而查獲其他正犯或共犯者，減輕或免除其刑，毒品危
    害防制條例第17條第1項定有明文。係指被告供出毒品來源
    之有關資料，諸如前手之姓名、年籍、住居所、或其他足資
    辨別之特徵等，使調查或偵查犯罪之公務員因而對之發動調
    查或偵查並破獲者而言。申言之，被告之「供出毒品來源」
    ，與調查或偵查犯罪之公務員對之發動調查或偵查並進而破
    獲之間，論理上須具有先後且相當的因果關係，非謂被告一
    有供出毒品來源之人，即得依上開規定予以減、免其刑(最
    高法院111年度台上字第1068號判決意旨參照)。查被告於警
    詢、偵訊時供稱其毒品來源為王○○、姚○○、陳○○、黃○○(真
    實姓名詳卷)，經本院函詢結果：⒈雲林縣警察局臺西分局部
    分：①警方查獲陳○○販賣毒品，惟被告於警詢筆錄否認向陳○
    ○購買第二級毒品。②警方查獲姚○○涉嫌於110年3月10日販賣
    第二級毒品予被告屬實。③警方查獲王○○販賣毒品，惟並非
    徐坤南之供述而查獲。④被告供述之黃○○販毒情形不明確，
    亦未有直接證據，未發現黃○○之犯罪事實等情，有雲林縣警
    察局臺西分局111年4月19日函暨所附刑事案件報告書1份在
    卷可參（本院卷第255頁至第273頁)。⒉憲兵指揮部雲林憲兵
    隊部分：①110年10月28日偵辦陳○○違反毒品危害防制條例案
    ，陳○○坦承販賣第一、二級毒品，惟被告詢問筆錄均否認購
    買。②110年8月17日偵辦姚○○違反毒品危害防制條例案，姚○
    ○坦承販賣第二級毒品，惟被告詢問筆錄否認購買。③110年4
    月8日偵辦王○○違反毒品危害防制條例案，王○○坦承協助媒
    介及調取毒品，否認販賣毒品與被告。④被告供述之黃○○販
    賣毒品，因未能明確供出詳細資訊，故未持續偵辦溯源等情
    ，有憲兵指揮部雲林憲兵隊111年4月27日函暨所附警詢筆錄
    1份在卷可憑(本院卷第331頁至第382頁）。⒊臺灣雲林地方
    檢察署部分：本件偵查、提起公訴承辦股經裁撤，故本署其
    他偵查股無從知悉是否有因本件被告供述查獲他人販售毒品
    之情事，請逕洽詢先前報請指揮偵辦之各司法警察機關等語
    ，有該署111年4月25日函1紙存卷可查(本院卷第275頁)。從
    而，警方固有因此查獲被告之毒品來源姚○○涉嫌於110年3月
    10日與被告(及王子健)交易第二級毒品犯行，然犯罪時間係
    在被告所犯如附表編號1、2所示販賣第二級毒品犯行之後，
    是被告所供出之毒品來源姚○○與其所犯本案2次販毒犯行並
    無先後之因果關係，尚無從適用毒品危害防制條例第17條第
    1項規定，本院僅於量刑時併予審酌。
　㈥辯護人雖以被告縱依毒品危害防制條例第17條第2項減刑後仍
    要面對5年以上刑度，請求再依刑法第59條減刑等語。惟刑
    法第59條規定之酌量減輕其刑，必須犯罪另有特殊之原因與
    環境，在客觀上足以引起一般同情，認為即使予以宣告法定
    最低度刑，猶嫌過重者，始有其適用。此所謂法定最低度刑
    ，固包括法定最低本刑；惟遇有其他法定減輕之事由者，則
    應係指適用其他法定減輕事由減輕其刑後之最低度刑而言。
    倘被告別有法定減輕事由者，應先適用法定減輕事由減輕其
    刑後，猶認其犯罪之情狀顯可憫恕，即使科以該減輕後之最
    低度刑仍嫌過重者，始得適用刑法第59條規定酌量減輕其刑
    （最高法院100年度台上字第744號判決意旨參照）。而毒品
    戕害國人健康，嚴重影響社會治安，故政府立法嚴禁販賣毒
    品，並以高度刑罰來遏止毒品氾濫，被告自身亦有施用毒品
    ，明知毒品之惡害，卻未考慮販賣毒品害人害己，仍為本案
    犯行，又被告本案犯行，依上揭規定減輕其刑後，最低均可
    量處5年，無何客觀上足以引起一般同情，科以最低度刑猶
    嫌過重顯可憫恕之情形，況立法者為加強遏阻此類行為，已
    加重刑責，故無適用刑法第59條規定再酌量減輕其刑之餘地
    。
　㈦爰審酌被告明知販賣毒品會嚴重戕害施用者之健康，更可能
    因施用毒品導致家財散盡、或為購買毒品鋌而走險，有危害
    社會安全之虞，竟無視國家杜絕毒品犯罪之禁令，為本案販
    賣甲基安非他命之犯行，行為實屬可議。另考量被告販賣毒
    品之期間相近、次數為2次、對象2人、各次交易數量及金額
    等情節；再衡以其於偵查及審判中均坦承犯行，且提供情資
    使警方查獲姚○○販賣毒品之犯行，有助防止毒品更為擴散，
    與其犯案動機，以及其前科素行，曾因施用毒品及竊盜等案
    件，經入監執行後縮短刑期假釋出監，於108年7月7日假釋
    期滿未經撤銷等情，有臺灣高等法院被告前案紀錄表1份在
    卷可查(本院卷第281頁至第314頁)；與其自陳國中畢業，先
    前從事噴農藥工作，日收入約新臺幣(下同)2,000元等一切
    情狀（本院卷第326頁），分別量處如附表一編號1、2所示
    之刑。另參酌被告所犯各罪罪名相同，行為態樣、動機及手
    段類似，犯罪時間相近，責任非難重複之程度較高，並兼衡
    刑罰經濟與公平、比例等原則，定其應執行刑如主文。
三、沒收
  ㈠未扣案本案行動電話1支，為被告犯本案販賣第二級毒品罪所
    使用之物，經被告供承在案，且有如附表二所示通訊監察譯
    文附卷可參，應依毒品危害防制條例第19條第1項規定宣告
    沒收，並於全部或一部不能沒收或不宜執行沒收時，依刑法
    第38條第4項規定追徵其價額。
  ㈡被告就附表一編號1、2所示販賣毒品犯行，均已收取各次交
    易之販毒對價共計7,000元，業經被告坦承如前，屬被告未
    扣案之犯罪所得，應依刑法第38條之1第1項前段宣告沒收，
    並於全部或一部不能沒收或不宜執行沒收時，依同條第3項
    之規定追徵其價額。
據上論斷，應依刑事訴訟法第299條第1項前段，判決如主文。
本案經檢察官李文潔提起公訴，檢察官黃立夫到庭執行職務。
中    華    民    國    111   年     5    月    19    日
                  刑事第二庭  審判長法  官    王紹銘                                        法  官    簡鈺昕                                         法  官    黃麗竹
以上正本證明與原本無異。 
如不服本判決應於收受送達後20日內向本院提出上訴書狀，並應
敘述具體理由。如未敘述上訴理由者，應於上訴期間屆滿後20日
內向本院補提理由書狀（均須按他造當事人之人數附繕本）「切
勿逕送上級法院」。
                                     書記官    黃巧吟
中    華    民    國    111   年     5    月    19    日

附錄本件論罪科刑法條全文：
毒品危害防制條例第4條
製造、運輸、販賣第一級毒品者，處死刑或無期徒刑；處無期徒
刑者，得併科新臺幣3000萬元以下罰金。
製造、運輸、販賣第二級毒品者，處無期徒刑或10年以上有期徒
刑，得併科新臺幣1500萬元以下罰金。
製造、運輸、販賣第三級毒品者，處7年以上有期徒刑，得併科
新臺幣1000萬元以下罰金。
製造、運輸、販賣第四級毒品者，處5年以上12年以下有期徒刑
，得併科新臺幣500萬元以下罰金。
製造、運輸、販賣專供製造或施用毒品之器具者，處1年以上7年
以下有期徒刑，得併科新臺幣150萬元以下罰金。
前五項之未遂犯罰之。　　　　
附表一：本案犯罪事實
編號 犯罪時間（民國） 犯罪地點 對象 犯罪方式（金額：新臺幣） 所犯罪名、宣告刑（含沒收） 1 109年12月26日晚間10時45分許後不久 雲林縣元長鄉西莊村某處 王子健 黃智國 徐坤南持用本案行動電話與使用門號0000000000號行動電話之王子健聯繫後，以先取款再分批交貨之方式，於左列時間、地點，先由王子健、黃智國交付6,000元價金予徐坤南收訖，徐坤南並交付重約1公克之甲基安非他命予王子健、黃智國，其餘毒品則由徐坤南與王子健聯繫後補足。 徐坤南犯販賣第二級毒品罪，處有期徒刑伍年肆月。未扣案不詳廠牌行動電話壹支（搭配門號0000000000號SIM卡壹張）、犯罪所得新臺幣陸仟元，均沒收之，於全部或一部不能沒收或不宜執行沒收時，追徵其價額。 2 110年1月20日晚間7時19分許後不久 徐坤南位於雲林縣○○鄉○○村○○00號住處房間內 王子健 徐坤南持用本案行動電話與持用門號0000000000號行動電話之王子健聯繫後，於左列時間、地點由徐坤南販賣甲基安非他命1包予王子健，王子健則交付1,000元價金與徐坤南收訖。 徐坤南犯販賣第二級毒品罪，處有期徒刑伍年壹月。未扣案不詳廠牌行動電話壹支（搭配門號0000000000號SIM卡壹張）、犯罪所得新臺幣壹仟元，均沒收之，於全部或一部不能沒收或不宜執行沒收時，追徵其價額。 

附表二：本案通訊監察譯文
   編號     時間        通訊監察譯文內容         備註 1  ① 109年12月26日晚間10時45分許 Ａ：0000000000號（王子健）【受話】 Ｂ：0000000000號（徐坤南）【發話】 ①佐證附表一編號1。 ②出處：偵卷第153頁、第154頁、本院卷第181頁、第182頁。 ③通訊監察書：本院109年聲監字第744號通訊監察書及所附電話附表（偵卷第131頁、第132頁）。    Ｂ：喂。 Ａ：嘿。 Ｂ：你在幹嘛？ Ａ：家裡啊，怎樣？ Ｂ：阿無看要不要來家裡坐某阿？ Ａ：我那臺歐兜邁（機車）沒大燈啊。 Ｂ：什麼？ Ａ：我歐兜邁沒大燈。 Ｂ：阿謀勒，我沒辦法再下去啊。 Ａ：怎樣，你說啊。 Ｂ：阿就騎卡慢就好了啊。 Ａ：因為我現在在等一個朋友來啊。 Ｂ：齁，好啦、好啦好啦。　　 Ａ：我等一個朋友來，我叫他載我過去就好了，所以，怎樣，你說啊。 Ｂ：好啦好啦，隨你啦。　　 Ａ：我等下過去再打給你啦。 Ｂ：要來之前要先打喔，我說不定會出去喔。 Ａ：你若出去，你就直接來就好了啊。 Ｂ：對啊，我才說，你要來之前先打啊，我才會跟你說我在哪邊，才不用跑這麼遠。 Ａ：你是…要在你家附近而已嗎？ Ｂ：沒有啦，反正你就從北港要出發前打給我，我就會跟你說我在哪邊，這樣你比較近啦。 Ａ：嗯。 Ｂ：這樣你聽有嗎？　　　　 Ａ：阿你事情辦好了就對了？ Ｂ：蛤？ Ａ：事情辦好了嗎？ Ｂ：什麼即駁倒？ Ａ：我哪知，你不是說辦好了。 Ｂ：什麼駁倒，我說這樣卡近啦　　 Ａ：我知道啦，我說你事情不是辦好了？ Ｂ：嘿啊。　　 Ａ：齁，好啦，我等下再過去啦。　　  ２ ① 110年1月20日上午7時0分許 Ａ：0000000000號（王子健）【受話】 Ｂ：0000000000號（徐坤南）【發話】 ①佐證附表一編號2。 ②出處：偵卷第174頁、第175頁、本院卷第220頁至第222頁。 ③通訊監察書：本院109年聲監字第744號通訊監察書及所附電話附表（偵卷第131頁、第132頁）。    Ａ：喂。 Ｂ：我要來走了喔，我要來走了。 Ａ：我下班後過去你家啦，阿你那個… Ｂ：要、好… Ａ：那個、你… Ｂ：我要來走了，免說那些啦、好啦。 Ａ：無啦、你柳丁給我、去幫我買回來啦，啊我再直接去你家喔。    ② 110年1月20日上午7時18分許 Ａ：0000000000號（王子健）【發話】 Ｂ：0000000000號（徐坤南）【受話】     （簡訊） Ａ：下班我直接去你家    ③ 110年1月20日上午7時23分許 Ａ：0000000000號（王子健）【受話】 Ｂ：0000000000號（徐坤南）【發話】     Ｂ：我現在給你留在訊息啊喔～ Ａ：喂～ Ｂ：聽訊息，現在給你留在訊息裡面。你聽訊息啦轟，我要出發了。 Ａ：喂～    ④ 110年1月20日上午7時24分許 Ａ：0000000000號（王子健）【發話】 Ｂ：0000000000號（徐坤南）【受話】     ○○○○○○○，未接通）    ⑤ 110年1月20日晚間6時33分許 Ａ：0000000000號（王子健）【發話】 Ｂ：0000000000號（徐坤南）【受話】     Ａ：喂～ Ｂ：喂～ Ａ：嘿。 Ｂ：你不是要來？ Ａ：等一下，我等下就過去了。我在換動皮仔（臺語，譯：煞車皮，下同）。 Ｂ：不然我是要出去喔。 Ａ：我等一下就過去。要不然，看你要不要彎（臺語，譯：過去，下同）來啊。 Ｂ：不順路啊。要彎哪一邊的。 Ａ：你彎來啊，我那天跟你借的要先給     你啊。 Ｂ：你…幹你娘機掰，還要我彎去喔，我會昏去…我。好啦，我看看啦，你過來啦。 Ａ：我換動皮仔才換一陣子，你是在瘋喔，我那臺就沒動（臺語，譯：煞車，下同） Ｂ：蛤～你說怎樣？ Ａ：我那臺動皮仔沒動啊。 Ｂ：不是啊，啊你嘿…他載你啊。 Ａ：蛤～ Ｂ：你朋友載你啊。 Ａ：我朋友他先回去家了啊。不然我就… Ｂ：啊就等你，他載你啊。 Ａ：好啦好啦，好。 Ｂ：好，轟。 Ａ：我跟他說，我跟他說。    ⑥ 110年1月20日晚間7時19分許 Ａ：0000000000號（王子健）【受話】 Ｂ：0000000000號（徐坤南）【發話】     Ａ：喂！ Ｂ：你在哪？ Ａ：家啊。 Ｂ：啊～喂～ Ａ：嘿…（不明） Ｂ：啊你不是要來？ Ａ：我現在沒有摩托車啊，我朋友還沒來啊。　 Ｂ：齁，啊等一下如果走（音同），工具順便帶來喔。 Ａ：好啦～嗯。